最高法院民事裁定　　　　　　　九十四年度台聲字第五一三號
　　聲　請　人　慶堂工業股份有限公司
　　法定代理人　安碧蓮
上列聲請人因與甲○○間請求確認僱傭關係存在等（請求給付薪
資）事件，對於中華民國九十三年十月七日本院裁定（九十三年
度台上字第二０三三號），聲請再審，本院裁定如下：
    主  文
聲請駁回。
聲請訴訟費用由聲請人負擔。
    理  由
本件聲請人以本院九十三年度台上字第二０三三號確定裁定有民
事訴訟法第四百九十六條第一項第一款所定適用法規顯有錯誤之
情形，對之聲請再審。惟按民事訴訟法第四百九十六條第一項第
一款所謂適用法規顯有錯誤，係指確定裁判所適用之法規，顯然
不合於法律規定，或與司法院現尚有效及大法官會議之解釋或本
院現尚有效之判例顯然違反者而言。又對於第二審判決上訴，非
以其違背法令為理由，不得為之。故提起上訴，上訴狀內應記載
上訴理由，表明原判決所違背之法令及其具體內容，暨依訴訟資
料合於該違背法令之具體事實。民事訴訟法第四百六十七條、第
四百七十條第二項定有明文。查本件前訴訟程序第二審係以：依
聲請人解僱相對人甲○○之八十八年十一月三十日慶堂管字第八
八六一號公告內容，及聲請人八十八年十一月三十日台北西松郵
局第一○○○四八號、八十八年十二月四日台北五十一支局第五
○一號存證信函，聲請人解僱相對人係以「嚴重違反公司規章」
為理由。又違反工作規則得加以解僱須情節重大，相對人縱然違
反規定進入公司電腦系統觀看聲請人公司財務報表，但相對人係
自認依據內部稽核制度有權利查核公司內部文件而進入觀看，並
未有任何危害公司利益之行為，聲請人應遵守行政手段上之比例
原則，斟酌情節之輕重，儘可依據工作規則之規定，為降級、記
大過、記過等懲罰（工作規則第四十一條起至第四十五條），不
得逕行以解僱（終止契約）之最後手段為懲戒，此觀諸該工作規
則分別情節之輕重為不同之懲戒可知。況違反勞動契約，亦須情
節重大，始可終止勞動契約，相對人縱然違反規定進入公司電腦
系統觀看聲請人公司財務報表，情節未至非終止勞動契約不可之
程度，不得逕行以解僱之最後手段為終止勞動契約，聲請人事後
以相對人違反勞動契約為終止勞動契約，並非可採。復按勞動基
準法關於雇主終止勞動契約係採法定事由制，勞工非有勞基法第
十一條所定事由之一者，雇主不得預告終止勞動契約，故終止勞
動契約，理由必須明確，以保護經濟上之弱勢，貫徹國家保障勞
工之政策，聲請人辯稱：雇主只因法律見解錯誤，不影響終止勞
動契約意思表示之效力云云，並無理由。相對人係不得已才辦理
離職手續，不得認為相對人有表明終止勞動契約之真摯意思表示
，自不得認為勞動契約已經相對人預告終止或經聲請人同意而失
效。兩造契約關係尚屬存在，相對人主張依兩造契約及民法第四
百八十七條規定，請求聲請人給付八十八年十二月一日起至九十
二年三月三十一日之薪資，及八十八年、八十九年、九十年、九
十一年度之年終獎金，共計二百六十九萬二千五百元，並自九十
二年四月二十三日起至清償日止，按年息百分之五計算之利息，
為有理由，因而將第一審所為相對人敗訴判決廢棄，改判如相對
人之聲明。聲請人對於該第二審判決提起第三審上訴，所表明之
上訴理由，無非仍就原審取捨證據、認定事實及解釋契約之職權
行使，指摘其為不當，並就原審已論斷者，泛言未為論斷，而未
表明該判決所違背之法令及其具體內容，暨依訴訟資料合於該違
背法令之具體事實，並具體敘述為從事法之續造、確保裁判之一
致性或其他所涉及之法律見解具有原則上重要性之理由，難認其
已合法表明上訴理由。本院九十三年度台上字第二０三三號裁定
，因認聲請人之上訴為不合法，予以駁回，難謂有何違反法律規
定、司法院現尚有效之大法官會議解釋或本院現尚有效之判例。
聲請人對原確定裁定以適用法規顯有錯誤為由，聲請再審，難認
有理由。
據上論結，本件再審之聲請為無理由。依民事訴訟法第九十五條
、第七十八條，裁定如主文。
中　　華　　民　　國　九十四　年　　六　　月　三十　　日
                      最高法院民事第七庭
                          審判長法官  許　朝　雄
                                法官  謝　正　勝
                                法官  劉　福　來
                                法官  鄭　玉　山
                                法官  吳　麗　女
      本件正本證明與原本無異
                                      書  記  官
中　　華　　民　　國　九十四　年　　七　　月　 十四 　日
                                                   Ｒ
